【裁判字號】    97,訴,1755
【裁判日期】    970723
【裁判案由】    偽造文書
【裁判全文】
臺灣彰化地方法院刑事判決              97年度訴字第1755號
公  訴  人  臺灣彰化地方法院檢察署檢察官餘股
被      告  丙○○
                      2樓
                    （現羈押於臺灣彰化看守所）
上列被告因偽造文書等案件，經檢察官提起公訴（97年度偵字第
3617號、第5398號、第5399號、第5401號），本院依簡式審判程
序判決如下：
    主  文
丙○○共同犯行使偽造私文書罪，處有期徒刑陸月；如附表編號
一所示之物，均沒收之。又共同犯行使偽造私文書罪，處有期徒
刑捌月；如附表編號二所示之物，均沒收之。又共同犯行使偽造
私文書罪，處有期徒刑陸月；如附表編號三所示之物，均沒收之
。又共同犯行使偽造私文書罪，處有期徒刑陸月；如附表編號四
所示之物，均沒收之。又共同犯行使偽造私文書罪，處有期徒刑
捌月；如附表編號五所示之物，均沒收之。應執行有期徒刑貳年
陸月；如附表所示之物，均沒收之。
    事  實
一、緣丙○○因缺錢花用，而綽號「妮妮」之真實姓名年籍不詳
    成年女子、及綽號「財哥」之真實姓名年籍不詳成年男子，
    向丙○○表示如持偽造之國民身分證（下稱身分證）等證件
    及印章到金融機構開戶，並取得存摺、提款卡，每次能領取
    新臺幣（下同）1000元至1500元之報酬，丙○○為取得報酬
    ，竟與「妮妮」、「財哥」共同基於行使偽造特種文書及偽
    造私文書之犯意聯絡，而分別為下列行為：
（一）「妮妮」於不詳時、地，先取得「甲○○」之身分證、汽
      車駕駛執照（下稱汽車駕照）及全民健康保險卡（下稱健
      保卡）各1張及偽刻之「甲○○」印章1顆，再由丙○○於
      97年2月中旬左右，提供個人相片予「妮妮」，「妮妮」
      即在不詳時、地，將丙○○之照片換貼在上開「甲○○」
      之身分證、汽車駕照及健保卡上，而偽造「甲○○」之身
      分證、汽車駕照及健保卡各1張後，將上開偽造之證件及
      印章交付予丙○○。嗣於97年2月25日，「財哥」開車附
      載丙○○前往華南商業銀行（下稱華南銀行）五股分行，
      由丙○○持前開偽造之「甲○○」身分證、汽車駕照、健
      保卡及偽刻之「甲○○」印章，未經「甲○○」之同意，
      即冒用「甲○○」之名義申請開立帳戶，並於華南銀行存
      款往來項目申請書上偽造「甲○○」之署名1枚、蓋用偽
      刻之「甲○○」印章印文1枚，開戶總約定書條款確認聯
      上偽造「甲○○」之署名2枚、蓋用偽刻之「甲○○」印
      章印文1枚，印鑑卡上偽造「甲○○」之署名1枚、蓋用偽
      刻之「甲○○」印章印文2枚，而偽造以「甲○○」名義
      出具之上開私文書，復持前開偽造私文書及偽造之「甲○○」身分證、汽車駕照、健保卡，向華南銀行五股分行承
      辦人員申請開立帳戶而行使之，迨丙○○取得偽以「甲○○」名義開設之華南銀行000000000000號帳戶之存摺、提
      款卡後，隨即交付予「財哥」，足以生損害於「甲○○」
      及華南銀行五股分行。
（二）於97年2月25日，「財哥」復開車附載丙○○前往永豐商
      業銀行（下稱永豐銀行）五股分行，由丙○○持前開偽造
      之「甲○○」身分證、健保卡及偽刻之「甲○○」印章1
      顆，未經「甲○○」之同意，即冒用「甲○○」之名義申
      請開立帳戶，並於開立帳戶申請書上偽造「甲○○」之署
      名2枚，並在印鑑卡上蓋用偽刻之「甲○○」印章印文1枚
      ，而偽造以「甲○○」名義出具之上開私文書，復持前開
      偽造私文書及偽造之「甲○○」身分證、健保卡，向永豐
      銀行五股分行承辦人員申請開立帳戶而行使之，丙○○因
      而取得永豐銀行五股分行帳號00000000000000 號帳戶之
      存摺、提款卡，足以生損害於「甲○○」及永豐銀行五股
      分行。
（三）「妮妮」於不詳時、地，取得「乙○○」身分證、健保卡
      各1張及偽刻之「乙○○」印章2顆，再由丙○○於97年4
      月9日晚上8時許，在臺中市○○路，提供個人相片予「妮
      妮」，「妮妮」即在不詳時、地，將丙○○之照片換貼在
      上開「乙○○」之身分證及健保卡上，而偽造「甲○○」
      之身分證及健保卡各1張後，將上開偽造之證件及印章交
      付予丙○○。嗣於97年4月15日，由「財哥」開車附載丙○○前往華南商業銀行（下稱華南銀行）員林分行，由丙○○持前開偽造之「乙○○」身分證、健保卡及偽刻之「
      乙○○」印章，未經「乙○○」本人同意，即冒用「乙○○」之名義申請開立帳戶，並於存款往來項目申請書上偽
      造「乙○○」之署名1枚、蓋用偽刻之「乙○○」印章印
      文1枚，開戶總約定書條款確認聯上偽造「乙○○」之署
      名2 枚、蓋用偽刻之「乙○○」印章印文2枚，印鑑卡上
      偽造「乙○○」之署名1枚、蓋用偽刻之「乙○○」印章
      印文2枚，而偽造以「乙○○」名義出具之上開私文書，
      復持前開偽造私文書及偽造之「乙○○」身分證、健保卡
      ，向華南銀行員林分行承辦人員申請開立帳戶而行使之，
      迨丙○○取得華南銀行員林分行帳號000000000000號帳戶
      之存摺、提款卡後，隨即交付予「財哥」，足以生損害於
      「乙○○」及華南銀行員林分行。
（四）於97年4月15日11時許，由「財哥」開車附載丙○○前往
      第一商業銀行（下稱第一銀行）北斗分行，由丙○○持前
      開偽造之「乙○○」身分證、健保卡及偽刻之「乙○○」
      印章，未經「乙○○」本人之同意，即冒用「乙○○」之
      名義申請開立帳戶，並於各類存款開戶暨往來業務項目申
      請書上及往來業務項目申請（變更）書上偽造「乙○○」
      之署名3枚，並蓋用偽刻之「乙○○」印章印文3枚，而偽
      造以「乙○○」名義出具之上開私文書，復持前開偽造私
      文書及偽造之「乙○○」身分證、健保卡，向第一銀行北
      斗分行承辦人員申請開立帳戶而行使之，迨丙○○取得第
      一銀行北斗分行帳號00000000000號帳戶之存摺後，隨即
      交付予「財哥」，足以生損害於「乙○○」及第一銀行北
      斗分行。
（五）於97年4月15日下午2時50分許，由「財哥」開車附載丙○○前往彰化商業銀行（下稱彰化銀行）北斗分行，由丙○○持前開偽造之「乙○○」身分證、健保卡及偽刻之「乙○○」印章，未經「乙○○」之同意，即冒用「乙○○」
      之名義申請開立帳戶，並於個人戶顧客資料卡及開戶申請
      約定書上偽造「乙○○」之署名3枚，並蓋用上開偽刻之
      「乙○○」印章印文2枚，而偽造以「乙○○」名義出具
      之上開私文書，復持前開偽造私文書及偽造之「乙○○」
      身分證、健保卡，向彰化銀行北斗分行承辦人員曹肇章申
      請開立帳戶而行使之，惟曹肇章發現該身分證字體與一般
      身分證字體有異，懷疑是偽造而立即報警處理，員警當場
      將丙○○逮捕，並在身上扣得偽造「乙○○」之身分證1
      張、健保卡1張、偽刻「乙○○」印章2顆，以及偽造「甲○○」之汽車駕照1張、健保卡1張及永豐銀行五股分行甲○○之存摺1本，因而查獲其所犯之上開（二）、（五）
      所示犯行。丙○○復於97年4月30日檢察官偵訊時，於犯
      罪偵查機關尚未知悉其所犯上開（一）、（三）及（四）
      所示之犯行前，即主動向檢察官自首並接受裁判，進而查
      獲。
二、案經彰化縣警察局北斗分局報告臺灣彰化地方法院檢察署檢
    察官偵查起訴。
    理  由
一、被告丙○○於準備程序中，先就前揭犯罪事實為有罪之陳述
    ，且所犯係死刑、無期徒刑、最輕本刑為3年以上有期徒刑
    以外之罪，經本院合議庭依刑事訴訟法第273條之1第1項之
    規定，裁定由受命法官獨任進行簡式審判程序，合先敘明。
二、訊據被告丙○○對於上揭犯罪事實坦承不諱，核與證人甲○○、乙○○、曹肇章等人分別於警詢、偵查中證述之情節相
    符，復有華南銀行五股分行存款往來項目申請書、開戶總約
    定書條款確認聯及印鑑卡、永豐銀行五股分行開立帳戶申請
    書及印鑑卡、華南商業銀行員林分行存款往來項目申請書、
    開戶總約定書條款確認聯及印鑑卡、第一銀行北斗分行各類
    存款開戶暨往來業務項目申請書上及往來業務項目申請（變
    更）書、彰化商業銀行北斗分行個人戶顧客資料卡及開戶申
    請約定書等影本資料附卷可稽，及偽造「乙○○」之身分證
    1張、健保卡1張、偽刻「乙○○」印章2顆、偽造「甲○○
    」之汽車駕照1張、健保卡1張及永豐銀行五股分行甲○○之
    存摺1本等扣案可資佐證，足徵被告之自白與事實相符。綜
    上，本件事證已臻明確，被告上開犯行堪以認定，應予依法
    論科。
三、核被告丙○○所為，係犯刑法第216條、第212條之行使偽造
    特種文書罪（行使偽造之身分證、汽車駕照、健保卡部分）
    及同法第216條、第210條之行使偽造私文書罪（行使偽造之
    申請開戶資料部分）。被告所為之偽造印章、印文及署名等
    行為，分屬各該偽造私文書行為之一部分（詳如事實欄所載
    ），均應為各該偽造私文書之行為所吸收，不另論罪，是公
    訴人認被告所為尚構成刑法第217條之偽造印文罪乙節，尚
    有所誤會，附此敘明。又被告偽造各該私文書及特種文書後
    ，分別持以行使，其偽造之低度行為均應為行使之高度行為
    所吸收，均不另論罪。被告與綽號「妮妮」之成年女子及「
    財哥」之成年男子間就上開犯行，有犯意聯絡及行為分擔，
    均為共同正犯。再被告同時持偽造之申請開戶資料私文書及
    偽造之身分證、汽車駕照、健保卡等特種文書，向各銀行承
    辦人員申請開戶，係一行為觸犯數罪名，為想像競合犯，應
    從一重之行使偽造私文書罪處斷，公訴人認被告所犯之行使
    偽造特種文書罪及行使偽造私文書罪應分論併罰之，亦有所
    誤會，併予敘明。至被告所犯上開5罪間，犯意各別，行為
    互殊，應分論併罰之。被告在未經有偵查犯罪職權機關或公
    務員發覺其上開犯罪前，即於97年4月30日檢察官偵訊時，
    主動向檢察官自首事實欄第（一）、（三）及（四）所示犯
    行而接受裁判，有偵訊筆錄1份附卷可稽，核符自首要件，
    是以此部分爰依刑法第62條前段之規定減輕其刑。爰審酌被
    告因缺錢花用，竟貿然持偽造之證件、印章向銀行申請帳戶
    ，所為不僅造成金融帳戶管理紊亂，並助長詐欺風氣盛行，
    對一般社會大眾財產保障有嚴重影響，惟念及其犯罪後坦承
    犯行，尚具悔意，暨其素行、犯罪之手段、方法等一切情狀
    後，就其所犯各量處如主文所示之刑，並定其應執行之刑。
    如附表所示之偽造印章、印文、署押，均應依刑法第219條
    宣告沒收；偽造「乙○○」之身分證1張、健保卡各1張、偽
    造「甲○○」之汽車駕照、健保卡各1張及永豐銀行五股分
    行甲○○之存摺1本等物，應分別依刑法第38條第1項第2、3
    款之規定宣告沒收。
據上論斷，應依刑事訴訟法第273條之1第1項、第299條第1項前
段，刑法第28條、第216條、第210條、第212條、第55條、第62
條前段、第51條第5款、第219條、第38條第1項第2、3款，刑法
施行法第1條之1，判決如主文。
本案經檢察官謝雨青到庭執行職務。
中    華    民    國    97    年    7     月    23    日
                  臺灣彰化地方法院刑事第七庭
                                    法    官  紀佳良
以上正本證明與原本無異。
如不服本判決，應於判決送達後10日內，向本院提出上訴書狀，
上訴書狀應「敘述具體上訴理由」，並按他造當事人之人數附繕
本。「切勿逕送上級法院」。
告訴人或被害人對於判決如有不服具備理由請求檢察官上訴者，
其上訴期間之計算係以檢察官收受判決正本之日期為準。
中    華    民    國    97    年    7     月    23    日
                                      書記官  詹國立
附錄論罪科刑法條：
刑法第210條：
偽造、變造私文書，足以生損害於公眾或他人者，處5年以下有
期徒刑。
刑法第212條：
偽造、變造護照、旅券、免許證、特許證及關於品行、能力服務
或其他相類之證書、介紹書，足以生損害於公眾或他人者，處1
年以下有期徒刑、拘役或3百元以下罰金。
刑法第216條：
行使第210條至第215條之文書者，依偽造、變造文書或登載不實
事項或使登載不實事項之規定處斷。
附表：
一、於華南銀行存款往來項目申請書、開戶總約定書條款確認聯
    及印鑑卡上偽造之「甲○○」署名及印文各肆枚、偽刻之「
    甲○○」印章壹顆及扣案偽造之「甲○○」汽車駕照、健保
    卡各壹張。
二、於永豐銀行開立帳戶申請書、印鑑卡上偽造之「甲○○」署
    名貳枚及印文壹枚、偽刻之「甲○○」印章壹顆、扣案偽造
    之「甲○○」健保卡壹張及永豐銀行五股分行甲○○存摺壹
    本。
三、於華南銀行存款往來項目申請書、開戶總約定書條款確認聯
    及印鑑卡上偽造之「乙○○」署名肆枚及印文伍枚、扣案偽
    刻之「乙○○」印章貳顆及身分證、健保卡各壹張。
四、於第一銀行各類存款開戶暨往來業務項目申請書、往來業務
    項目申請（變更）書上偽造之「乙○○」署名、印文各參枚
    、扣案偽刻之「乙○○」印章貳顆及身分證、健保卡各壹張
    。
五、於彰化銀行個人戶顧客資料卡及開戶申請約定書上偽造之「
    乙○○」署名參枚及印文貳枚、扣案偽刻之「乙○○」印章
    貳顆及身分證、健保卡各壹張。


司法院資訊處製作；財團法人民間司法改革基金會備份。
